【裁判字號】    95,抗,1011
【裁判日期】    950731
【裁判案由】    撤銷假扣押
【裁判全文】
臺灣高等法院民事裁定                  95年度抗字第1011號
抗  告  人  乙○○
            丙○○
上列抗告人因與相對人甲○○○間撤銷假扣押事件，對於中華民
國95年6月9日臺灣士林地方法院95年度裁全聲字第115號所為裁
定提起抗告，本院裁定如下：
    主      文
抗告駁回。
抗告訴訟費用由抗告人負擔。
    理      由
一、抗告人乙○○、丙○○（下合簡稱抗告人）於原法院聲請意
    旨略以：相對人前聲請原法院對抗告人以94年度裁全字第34
    56號裁定准予假扣押（下稱假扣押裁定）。茲抗告人以相對
    人於限期內起訴（下稱系爭訴訟）之內容，係以自己為所有
    權人而請求，並非假扣押裁定之本案訴訟（訴外人黃儀容為
    所有權人，其死亡後因繼承權而為請求），因而聲請撤銷假
    扣押裁定云云。
二、原法院以：相對人於系爭訴訟業將上開二者均列為請求權，
    並以所有權之請求權為先位訴訟標的（下稱先位之訴），而
    將繼承黃儀容遺產之請求權列為備位訴訟標的（下稱備位之
    訴）。查備位之訴與假扣押裁定之聲請內容相符，因認相對
    人已就假扣押裁定之本案訴訟起訴，而駁回抗告人之聲請。
三、抗告意旨則以：相對人於聲請假扣押裁定時，係以繼承權為
    標的，經原法院裁定命相對人於7日內起訴（下稱限期起訴
    裁定）後，相對人固於民國94年12月21日提起系爭訴訟。惟
    系爭訴訟係以所有權為訴訟標的，與限期起訴裁定要求之起
    訴標的內容（即繼承權）並不相同。嗣相對人於95年6月7日
    以繼承權為標的提起備位之訴，惟早逾限期起訴裁定所限之
    7日期間。況先位之訴與備位之訴，其原因事實、法律關係
    皆不相同，自不得以事後所提備位之訴，據以認定相對人已
    於限期起訴裁定期間內提起本案訴訟。是故，原法院逕以相
    對人所提備位之訴，認定相對人已提起本案訴訟，要屬違法
    ，為此提起抗告，請求廢棄原裁定，並撤銷假扣押裁定云云
    。
四、按本案尚未繫屬者，命假扣押之法院應依債務人聲請，命債
    權人於一定期間內起訴。債權人不於前項期間內起訴者，債
    務人得聲請命假扣押之法院撤銷假扣押裁定，民事訴訟法第
    529條定有明文。又法院依民事訴訟法第五百二十九條規定
    所定之期間，係裁定期間，非不變期間，故債權人雖未於裁
    定所定期間內起訴，而於命假扣押之法院為撤銷假扣押之裁
    定前起訴者，法院即不得為撤銷假扣押之裁定（最高法院65
    年台抗字第392號判例）。
五、經查：
（一）抗告人主張：相對人前於94年9月15日以坐落台北縣汐止
      市○○段社後頂小段224-153地號，門牌號碼台北縣汐止
      市○○路183巷26號房地（下稱系爭不動產），係其配偶
      黃儀容生前出資購買，由相對人借用抗告人名義共同登記
      。於黃儀容過世後，為所有繼承人公同共有之財產，為免
      其繼承權受侵害，聲請原法院對抗告人准予假扣押裁定。
      經抗告人聲請限期起訴後，相對人雖於94年12月21日提起
      系爭訴訟，惟其起訴理由，係以抗告人所有之系爭不動產
      ，乃黃儀容所贈與，由相對人借用抗告人名義共同登記，
      而終止雙方間借名登記契約，請求抗告人返還系爭不動產
      ，與相對人所提假扣押裁定之訴訟標的不同等語，業據其
      提出假扣押裁定、民事假扣押聲請狀、民事起訴狀影本附
      卷可證（見原法院卷第8頁至第16頁），自堪信為真實。
（二）然相對人嗣於95年6月7日，於系爭訴訟繫屬中，另主張若
      認黃儀容並無贈與相對人之意，惟系爭不動產屬黃儀容所
      有，於黃儀容過世時，系爭不動產應為所有繼承人公同共
      有之財產，抗告人將系爭不動產出售第三人之行為，顯已
      侵害共有人之權利，為保護全體公同共有人之利益，乃提
      起備位之訴，聲明請求抗告人返還系爭不動產與相對人及
      其他共有人等節，亦有相對人所提民事準備（一）狀影本
      附卷可稽（見原法院卷第29頁至第32頁），且為抗告人所
      無異詞，亦堪認為實在。
（三）是故，相對人於系爭訴訟既將繼承黃儀容遺產之請求權為
      備位之訴之訴訟標的，則備位之訴與假扣押聲請內容相符
      ，即應認相對人已就假扣押裁定之本案訴訟起訴。至相對
      人固於限期起訴裁定所定期間後，始於95年6月7日提起備
      位之訴。但揆諸上開判例意旨，法院依民事訴訟法第529
      條規定所定之期間，係裁定期間，非不變期間。相對人於
      原法院為撤銷假扣押之裁定前，業已提起備位之訴，法院
      即不得為撤銷假扣押之裁定。從而，原法院因而裁定駁回
      抗告人撤銷假扣押裁定之聲請，於法並無不合。抗告意旨
      指摘原裁定不當，求予廢棄改判，為無理由，應予駁回。
（四）至限期起訴裁定，並非抗告狀附件五所示之原法院95年度
      聲字第211號裁定，而應為相對人於本院所提出答辯狀所
      附之原法院94年度聲字第1390號裁定，始為正確，抗告人
      此部分所指，尚有錯誤，併此指明。
六、據上論結，本件抗告為無理由，裁定如主文。
中    華    民    國    95    年    7     月    31    日
                  民事第14庭  審判長法  官  許正順
                                    法  官  魏麗娟
                                    法  官  鍾任賜
正本係照原本作成。
本裁定除以適用法規顯有錯誤為理由，並經本院許可外，不得再
抗告。如提起再抗告，應於收受後10日內委任律師為訴訟代理人
向本院提出再抗告狀。並繳納再抗告費新台幣１千元。
中    華    民    國    95    年    8     月    1     日
                                    書記官  王敬端


司法院資訊處製作；財團法人民間司法改革基金會備份。
